【裁判字號】    90,上易,2677
【裁判日期】    900919
【裁判案由】    竊盜
【裁判全文】
臺灣高等法院刑事判決                            九十年度上易字第二六七七號
    上  訴  人
    即  被  告  乙○○
右上訴人因竊盜案件，不服臺灣臺北地方法院八十九年度易字第一一七四號，中華民
國九十年六月二十九日第一審判決（起訴案號：臺灣臺北地方法院檢察署八十八年度
偵字第二五六二五號、八十九年度偵緝字第五六一號），提起上訴，本院判決如左：
    主  文
原判決撤銷。
乙○○無罪。
    理  由
一、公訴意旨略以：乙○○曾於民國（下同）八十八年六月因竊盜案，為臺灣臺北地
    方法院判處有期徒刑三月，於八十九年三月十三日執行完畢（未構成累犯），猶
    不知悔改，與方金龍（原審法院通緝中）二人，基於共同意圖為自己不法所有之
    犯意聯絡，於八十八年十一月七日十五時許，在臺北市○○路、民族東路口之新
    生公園路旁，竊取甲○○、許羡梅所有放置於車牌號碼ＣＦＲ─五三六號重型機
    車置物箱內之現金新臺幣（下同）八百元、行動電話二具、皮夾、皮包、手提袋
    、行動電話手機套、鑰匙等物據為己有，並於同日十五時二十分許，二人騎乘車
    牌號碼ＨＷＩ─八一一號重型機車至臺北市○○街一二五巷二號後防火巷口丟棄
    渠等二人竊得之甲○○、許羡梅所有之皮夾、皮包、手提袋、行動電話手機套、
    鑰匙等物時，為朱豔芬目擊報警處理，嗣於同月十日二十二時許，二人在臺北市
    美術公園附近為警查獲。因認乙○○涉有刑法第三百二十條第一項之共同竊盜罪
    嫌云云。
二、按犯罪事實，應依證據認定，無證據不得推定其犯罪事實，刑事訴訟法第一百五
    十四條定有明文。又事實之認定應憑證據，如未能發現相當證據，或證據不足證
    明，自不能以推測或擬制之方法以為裁判基礎。再認定犯罪事實所憑之證據，雖
    不以直接證據為限，間接證據亦包括在內，然而無論直接或間接證據，其為訴訟
    上之證明須於通常一般人均不致有所懷疑，而得確信其為真實之程度，始得據為
    有罪之認定，倘其證明尚未達此一程度，而有合理之懷疑存在，如無從為有罪之
    確信時，自應為無罪之判決（最高法院四十年台上字第八六號判例、七十六年度
    台上字第四九八號判例參照）。本件公訴人認上訴人即被告乙○○有共同竊盜罪
    嫌，係以被告雖否認右開犯行，辯稱伊未竊盜。惟查：右揭犯罪事實，業據目擊
    證人朱艷芬指證歷歷，核與被害人甲○○、許羨梅指述遺失物內容等情相符，又
    有贓物認領保管收據、相片十二張在卷可參，再查，被告偷竊之時地與丟棄贓物
    之時地非常密接吻合，被告又不否認騎乘上開作案機車常在案發地點附近出入，
    故被告上開所辯，顯係事後卸責之詞，不可採信等情為其主要之論據。
三、訊據被告乙○○矢口否認有何竊盜犯行，辯稱：伊沒有參與偷竊，他們認錯人了
    ，且案發當時伊腳受傷不可能去竊盜等語。經查，本案目擊證人朱豔芬於警訊中
    陳稱：「（該兩名男子特徵為何？騎乘何種交通工具？）該兩名男子特徵，一名
    身材瘦小，皮膚較黑，另一名身材高大，兩人共乘野狼機重機車ＨＷＩ─八一一
    ，身材瘦小的男子載著高壯的男子」、「（請詳述當時目擊之經過。）．．．當
    時我目擊該兩名男子丟鑰匙及行動電話皮套，當時我認為該兩名男子行為可疑，
    我立即站至路中牢牢的記住該部重機車的車號，而該兩名男子也與我正面正視過
    ，而該兩名男子還裝作若無其事．．．」等語（見偵字第二五六二五號卷第七頁
    反面及第八頁正面）。朱豔芬復於檢察官偵訊時證稱：「（情形？）我站在那看
電視，見二人騎機車經過，並往我屋內看，接著，我看他們在丟行動電話外套，
    接著又丟鑰匙及皮包，這時那老的回頭看，我怕怕，待二人走了，我才拾皮包，
    看電話通知失主的父母來，接著報警，在警方那，我有記得機車號碼，交由警方
    處理，機車是野狼型，和卷附照片一樣」、「（看得清楚二人樣子〈提示照片〉
    ？）矮的臉我有看到，所以照片上老的那個是乙○○．．．」等語（見偵字第二
    五六二五號卷第八０頁反面），惟前開證詞僅能證明被告乙○○確曾騎乘其所有
    之車牌號碼ＨＷＩ─八一一號重型機車，搭載同案被告方金龍丟棄贓物之事實，
    至該等財物究竟係被告行竊所得之贓物，亦或他人行竊所得，尚乏積極證據加以
    證明，自無從據以認定此等財物為被告行竊所得。另參酌共同被告方金龍於警訊
    中供述：「（問：你本人是否與乙○○一起犯下這些竊盜案件？）只有我本人一
    人犯案，至於乙○○是否有自行犯案，我並不清楚˙˙˙」等語（見偵字第二五
    六二五號卷第五頁反面），則被告所辯：「我並沒有與他共同犯案」等語，尚屬
    可採。
四、綜上所述，本件並無積極證據證明被告犯竊盜罪，至於被告是否涉犯贓物罪，要
    屬另一問題，原審未審酌及此，對被告論罪科刑，容有未洽，被告上訴意旨，否
    認犯罪，非無理由，應由本院將原判決撤銷改判，另諭知被告無罪。
據上論斷，應依刑事訴訟法第三百六十九條第一項前段、第三百六十四條、第三百零
一條第一項，判決如主文。
本案經檢李金定察官到庭執行職務。
中    華    民    國      九十    年       九       月        十九      日
                             臺灣高等法院刑事第二十二庭
                                 審判長法  官  許  正  順
                                       法  官  胡  方  新
                                       法  官  林  明  俊
右正本證明與原本無異。
不得上訴。
                                       書記官  蕭  進  忠
中    華    民    國      九十    年       九       月       二十一     日


司法院資訊處製作；財團法人民間司法改革基金會備份。
